臺灣臺南地方法院刑事判決
109年度易字第915號
公  訴  人  臺灣臺南地方檢察署檢察官
被      告  楊明峰


選任辯護人  查名邦律師
            丘瀚文律師
            高亦昀律師
上列被告因恐嚇案件，經檢察官提起公訴（109年度偵字第11780
號），本院判決如下：
    主  文
楊明峰無罪。
    理  由
一、公訴意旨略以：被告楊明峰係址設臺南市○區○○路 00 號「
    天慈護理之家」之執行長，該護理之家於民國 102 年 6 月
    間至 105 年 6 月間並聘僱外籍人士即告訴人團香香擔任看
    護。被告於告訴人上開任職期間之不詳時間，因其同在該護
    理之家任職之配偶黃玉鳳對告訴人之工作不滿致情緒激動昏
    倒，詎被告見狀竟基於恐嚇之犯意，當場向告訴人恫稱「如
    果黃玉鳳有怎麼樣，就要殺死妳」，使告訴人因而心生畏懼
    ，致生危害於其生命安全，因認被告所為，係犯刑法第 305
     條之恐嚇危害安全罪嫌云云。
二、按犯罪事實應依證據認定之，無證據不得認定犯罪事實；有
    罪之判決書應於理由內記載認定犯罪事實所憑之證據及其認
    定之理由。刑事訴訟法第154條第2項及第310條第1款分別定
    有明文。而犯罪事實之認定，係據以確定具體的刑罰權之基
    礎，自須經嚴格之證明，故其所憑之證據不僅應具有證據能
    力，且須經合法之調查程序，否則即不得作為有罪認定之依
    據。倘法院審理之結果，認為不能證明被告犯罪，而為無罪
    之諭知，即無前揭第154條第2項所謂「應依證據認定」之犯
    罪事實之存在。因此，同法第308條前段規定，無罪之判決
    書只須記載主文及理由。而其理由之論敘，僅須與卷存證據
    資料相符，且與經驗法則、論理法則無違即可，所使用之證
    據亦不以具有證據能力者為限，即使不具證據能力之傳聞證
    據，亦非不得資為彈劾證據使用。故無罪之判決書，就傳聞
    證據是否例外具有證據能力，本無須於理由內論敘說明（最
    高法院100年度台上字第2980號判決意旨參照）。是除法院
    係因認定檢察官所提出之證據無證據能力，而以卷存其餘有
    證據能力之證據，尚不能使法院達到有罪確信心證為理由，
    判決被告無罪外，其餘無罪之判決，無庸交代證據能力。查
    本件非因檢察官所提出之證據無證據能力，方諭知被告無罪
    ，則依上開說明自無須於理由內論敘說明相關傳聞證據是否
    例外具有證據能力，合先敘明。　　
三、公訴意旨認被告涉犯恐嚇罪嫌，無非係以：告訴人之指述與
    證人黎氏江、阮玉莉之證述為主要論據。訊據被告對其為「
    天慈護理之家」之執行長，該護理之家於 102 年 6 月間至
     105 年 6 月間聘僱告訴人擔任看護乙節固不爭執，惟否認
    有何恐嚇告訴人之犯行，辯稱：其配偶黃玉鳳未曾在「天慈
    護理之家」有昏倒之情形，其未曾對告訴人有起訴書所載之
    恐嚇犯行等語。
四、按檢察官就被告犯罪事實，應負舉證責任，並指出證明之方
    法；犯罪事實應依證據認定之，無證據不得認定犯罪事實；
    不能證明被告犯罪者，應諭知無罪之判決，刑事訴訟法第16
    1條第1項、第154條第2項、第301條第1項分別定有明文。又
    事實之認定，應憑證據，如未能發現相當證據，或證據不足
    以證明，自不能以推測或擬制之方法，為裁判之基礎。且認
    定不利於被告之事實，須依積極證據，苟積極證據不足為不
    利於被告事實之認定時，即應為有利於被告之認定，更不必
    有何有利之證據；另刑事訴訟法上所謂認定犯罪事實之積極
    證據，係指適合於被告犯罪事實之認定之積極證據而言，雖
    不以直接證據為限，間接證據亦包括在內，然而無論直接或
    間接證據，其為訴訟上之證明，須於通常一般之人均不致有
    所懷疑，而得確信其為真實之程度者，始得據為有罪之認定
    ，倘其證明尚未達到此一程度，而有合理之懷疑存在，無從
    使事實審法院得有罪之確信時，即應由法院諭知被告無罪之
    判決（最高法院30年上字第816號、29年上字第3105號、40
    年台上字第86號、76年台上字第4986號判例意旨參照）。
五、經查：告訴人於101年7月26日起至104年6月24日止曾在被告
    擔任執行長之「天慈護理之家」任職乙節，有告訴人之投保
    單位網路申報及查詢作業1份附卷可參（本院卷第63頁），
    且為公訴人及被告、辯護人所不爭執（本院卷第99頁），此
    情首堪認定。從而，本院所應審究者即為：卷內證據是否足
    以使本院形成告訴人指述在「天慈護理之家」任職期間，曾
    遭被告出言恐嚇乙節為真之確信心證，分述如下：
(一)告訴人固於偵查及本院審理時，一再指述被告曾對其為恐嚇
    犯行，然伊於109年2月20日偵查時係稱：「(問：先前是告
    被告黃華盈在天慈護理之家對你們妨害自由，之後追加楊明
    峰妨害自由，請問被告二人妨害自由之行為為何？)是楊明
    峰拿棍子敲打桌面，說我帶頭反抗的人，拿棍子、尖尖的東
    西，對我很兇，是沒對我的身體怎麼樣，但是楊明峰常罵我
    ，還有一次黃玉鳳罵我時昏到，楊明峰就很兇跟我說，如果
    黃玉鳳怎麼樣，就要殺掉我，因為楊明峰是黃玉鳳的先生」
    等語（偵四卷第59頁），而本院審理時則稱：「（問：提示
    偵四卷第59頁109 年2 月20日偵訊筆錄第9 頁，妳在偵查中
    有說「還有一次黃玉鳳罵我時昏倒，楊明峰就很兇跟我說如
    果黃玉鳳怎麼樣，就要殺掉我」，妳當時是否有做這樣的證
    詞？）有。」、「（問：妳當時說的這個事情就是楊明峰對
    妳做的這件事情，是否是事實？）事實。」、「（問：如果
    妳說這是事實的話，麻煩請妳詳細說明一下當時的經過，包
    含時間、地點、有誰在場、包含黃玉鳳為何要罵妳等等？）
    那天幾號我不曉得，是下午2 點的時候，那天我放假，我兒
    子從臺北來拿錢，我說我去外面一下，帶他去吃飯，因為他
    剛來兩個月而已，但是他不能給我出去，那天我放假的，他
    不讓我出去，然後我小孩在外面等，我跟主任講，我到外面
    一下，但是主任說她不敢，如果妳去，然後我去一個多小時
    ，他打電話給我回來，他罵，然後他丟東西在我前面桌子上
    ，他沒有打到我的人，但是他打在那個桌子上，然後拿劍、
    刀子、棍子，拿東西來這邊恐嚇我，弄到我前面的臉這樣，
    但是他沒有碰到我的臉，然後他叫全部外勞過來，然後他恐
    嚇我，然後黃玉鳳走來走去，走來走去，走來走去罵，然後
    假昏倒，假的，不是真的，然後周雨蓁去拿量血壓的，不知
    道有沒有量到我不曉得，她說量不到，然後楊明峰說如果今
    天他老婆怎麼樣，他要殺掉我這樣的，然後罵、丟東西到前
    面，拿盆子，他丟全部辦公室的東西。」、「（問：妳的意
    思是說黃玉鳳在當天實際上是沒有暈倒的，妳的意思是否這
    樣？）對。」、「（問：就是沒有暈倒，證人的意思是否如
    此？）對，她那天沒有昏倒，證人的意思是說前面才剛剛很
    大聲地在那邊罵，然後就坐下來眼睛閉著這樣而已，證人覺
    得說她沒有昏倒。」等語（本院卷第115至116頁、第118頁
    ），對黃玉鳳是否真有昏倒之情形，致伊因而遭被告出言恐
    嚇乙節，前後所述不一。而告訴人於上開109年2月20日偵查
    作證時，當日有通曉越南籍語之通譯到場翻譯，有是日之訊
    問筆錄1份附卷可參（偵四卷第51頁），實難想像告訴人上
    開證述之差異，係因外籍人士，無法掌握中文語意而出現差
    異。況黃玉鳳在告訴人任職於「天慈護理之家」期間即101
    年6月18日起至104年6月12日止，未曾有就醫記錄，亦有黃
    玉鳳之E化健保WebIR系統資料1份附卷可參（本院卷第71頁
    ），若被告係因黃玉鳳昏倒，而出言辱罵告訴人，身為黃玉
    鳳配偶之被告，豈有不將黃玉鳳送醫治療之理？告訴人之指
    述是否與事實相符，實非無疑。
(二)其次，告訴人於本院審理時，一再證述：伊在「天慈護理之
    家」任職期間，黃玉鳳假裝昏倒，只有一次，那次就是小孩
    從北部來「天慈護理之家」找伊要錢的那一天；而被告因黃
    玉鳳昏倒而說要殺死伊也只有發生過一次等語（本院卷第12
    2、128頁）；然告訴人係先於106年6月22日至臺灣臺南地方
    檢察署（下稱臺南地檢署）對訴外人黃華盈提出妨害自由之
    告訴，告訴內容係指述：「（問：你告何人何事？）黃華盈
    ，妨害自由」、「（問：妨害自由情形？）我在那工作3年
    期間，台灣政府規定外勞每天工作8小時，但被告都每天都
    讓我工作12小時，沒有加班費，第2年起才讓我1個月休息1
    至2天，104年9月20日下午2點，當天我排輪休，我姊的小孩
    來台南找我，被告不讓我出去，我偷跑出去，下午3點多我
    回到護理之家，被告拿棍子及其他很多長長的東西，打被告
    面前的桌子，但沒有打到我，當時被告說不讓我當組長，另
    外我應該是每天8點上班，但被告叫我8點上班前要澆花。」
    等語，有臺南地檢署申告單及告訴人106年6月22日之詢問筆
    錄各1份附卷可參（偵二卷第1頁、第3頁），並於同年7月19
    日至警局製作筆錄時，亦指稱黃華盈在伊小孩來「天慈護理
    之家」找伊當天，因伊不假外出，拿棍子及其他長長的東西
    敲桌子，有妨害自由的行為（偵二卷第11頁正、反面），嗣
    於107年10月23日偵訊時，亦僅提及黃華盈對之有妨害自由
    之行為（偵三卷第55頁反面），在長達之1年4月餘之偵查過
    程中，未曾提及被告亦曾於同一日對伊有出言恐嚇之行為。
    告訴人係於101年間即到「天慈護理之家」任職，業如前述
    ，迄106年6月22日伊對黃華盈提出妨害自由之告訴日止，已
    在該處所工作長達5年之久，對何人為黃華盈、何人為被告
    ，不可能有誤認之理，此情亦為告訴人所是認（本院卷第12
    8頁），何以對同一日發生之事，告訴人先指稱黃華盈對之
    有妨害自由、丟擲東西之行為，後才改稱係被告對之有出言
    恐嚇，並丟擲東西之行為？告訴人之指述，顯悖於常情，難
    以遽信。
(三)再者，臺南地檢署檢察官於108年4月16日以107年度偵字第8
    489號不起訴處分書就告訴人對黃華盈提告妨害自由一案為
    不起訴處分，告訴人於同年4月26日收受該不起訴處分書，
    除於108年5月6日對上開不起訴分書聲請再議，並於108年6
    月10日委由律師提出刑事告訴補充理由狀，指訴被告對之有
    本案起訴書所載之出言恐嚇之行為，有臺南地檢署107年度
    偵字第8489號不起訴處分書、送達證書、刑事再議聲請狀、
    刑事告訴補充理由狀（偵三卷第63至64頁、第70頁、第72至
    73頁、偵四卷第21至33頁），告訴人既然會對同在「天慈護
    理之家」任職之黃華盈提出妨害自由之刑事告訴，若被告果
    針對告訴人有起訴書所載恐嚇犯行，豈會未對被告一併提告
    ，反而係因對黃華盈提告一事遭到檢察官不起訴處分後，才
    突然對被告提出恐嚇之告訴？益證告訴人指稱被告對之有出
    言恐嚇之行為云云，不足採信。
(四)又證人黎氏江雖證稱被告曾因告訴人小孩來「天慈護理之家
    」找伊，告訴人不假外出，後來告訴人返回後被告因黃玉鳳
    昏倒之事而出言恐嚇告訴人要殺死伊，在恐嚇過程中，被告
    亦有拿棍子、尖尖東西敲打桌子，並丟擲花瓶之行為云云（
    偵四卷第60頁、本院卷第137頁），然證人黎氏江係先於109
    年2月20日偵查時證稱因黃玉鳳昏倒，被告才出言恐嚇告訴
    人（偵四卷第60頁），但於本院審理時已改稱：黃玉鳳當天
    係假裝昏倒（本院卷第140頁），前後證述並不一致，而證
    人黎氏江於上開109年2月20日偵查作證時，當日亦有通曉越
    南籍語之通譯到場翻譯，有是日之訊問筆錄1份附卷可參（
    偵四卷第51頁），實難想像證人黎氏江上開證述之差異，係
    因外籍人士，無法掌握中文語意而出現差異。且證人黎氏江
    對案發當日被告除出言恐嚇告訴人外，究竟持何物敲打桌面
    ，證人黎氏江僅稱有棍子、刀子跟尖尖的東西，但對具體形
    狀竟稱無法描述（本院卷第142至143頁），亦難遽信伊之證
    述為真。況且告訴人指述被告對之有出言恐嚇犯行乙節，難
    以採信，已如前述，當無以證人黎氏江尚難遽信之證述作為
    告訴人指述之補強證據，反認為告訴人之指述為真之理，自
    屬當然。
(五)另證人阮玉莉雖於109年2月20日偵訊時亦證述：與告訴人同
    在「天慈護理之家」任職期間，曾因黃玉鳳昏倒，聽到被告
    對告訴人說，如果黃玉鳳有怎麼樣，要殺了告訴人云云（偵
    四卷第61頁）。然黃玉鳳是否有昏倒一事，告訴人前後證述
    不一，是否為真，已屬有疑，業如前述，故亦難以證人阮玉
    莉上開證述作為告訴人指述之補強證據，而為被告不利之認
    定。
六、綜上所述，告訴人之指述有瑕疵，尚難採信，而證人黎氏江
    、阮玉莉之證述亦屬有疑，無法作為告訴人指述之補強證據
    ，而為被告不利之認定。此外，復查無其他確切證據足資證
    明被告有公訴人所指之犯行，因認不能嚴格證明被告犯罪，
    依法即應諭知被告無罪之判決。
據上論斷，應依刑事訴訟法第301條第1項前段，判決如主文。
本案經檢察官黃信勇提起公訴、檢察官蘇榮照到庭執行職務。
中　　華　　民　　國　　109 　年　　12　　月　　22　　日
                    刑事第十庭        法　官　陳淑勤
以上正本證明與原本無異。
如不服本判決應於收受送達後20日內向本院提出上訴書狀，並應
敘述具體理由；其未敘述上訴理由者，應於上訴期間屆滿後20日
內向本院補提理由書（均須按他造當事人之人數附繕本）「切勿
逕送上級法院」。告訴人如對於本判決不服者，應具備理由請求
檢察官上訴，其上訴期間之計算係以檢察官收受判決正本之日期
為準。
                                      書記官 盧昱蓁
中　　華　　民　　國　　109 　年　　12　　月　　22　　日
【卷目索引】：
1.【臺灣臺南地方檢察署106年度他字第3488號偵查卷宗】，簡
  稱「偵一卷」。
2.【臺灣臺南地方檢察署106年度他字第3489號偵查卷宗】，簡
  稱「偵二卷」。
3.【臺灣臺南地方檢察署107年度偵字第8489號偵查卷宗】，簡
  稱「偵三卷」。
4.【臺灣臺南地方檢察署108年度偵續字第68號偵查卷宗】，簡
  稱「偵四卷」。
5.【臺灣臺南地方檢察署108年度他字第4296號偵查卷宗】，簡
  稱「偵五卷」。
6.【臺灣臺南地方檢察署109年度偵字第11780號偵查卷宗】，簡
  稱「偵六卷」。
7.【臺灣臺南地方法院109年度易字第915號刑事卷宗】，簡稱「
  本院卷」。